臺灣臺南地方法院臺南簡易庭民事判決
109年度南簡字第1032號
原      告  袁睿承  
            蔡孟璋  

被      告  力仕恒  

上列當事人間請求侵權行為損害賠償事件，經本院於民國110年2
 月19日言詞辯論終結，判決如下：
    主      文
被告應給付原告甲○○新臺幣11萬0,183元。
被告應給付原告乙○○新臺幣1萬3,992元。
原告其餘之訴均駁回。
訴訟費用新臺幣5,870元由被告負擔。
本判決第一、二項原告二人勝訴部分得分別假執行。
    事實及理由
一、原告甲○○、乙○○起訴主張：
㈠、被告於民國108年10月19日13時許，駕駛車牌號碼000-00號營
    業用小客車（即計程車），沿臺南市健康路二段國妃鷹堡汽
    車旅館斜對面由西向東方向行駛，行進中因不名原因遽然撞
    擊前方由原告甲○○所駕駛之車牌號碼000-0000號自用小客車
    （下稱系爭A車，原車主已將因本件所生之債權請求權轉讓
    原告甲○○），而因系爭A車當時亦在直線前行中，故系爭A車
    受撞擊後乃向前追撞另由原告乙○○所駕駛、亦在直線前行中
    之車牌號碼00-0000號自用小客車（下稱系爭B車），致系爭
    A車車頭、車尾均有毀損，原告甲○○已先至車廠維修，為此
    支出修復費用新臺幣（下同）236,347元，有匯豐汽車估價
    單為證，然原告甲○○僅能提出20萬元之統一發票，故僅向被
    告求償修復費用20萬元；另致系爭B車車尾部分毀損，經車
    廠估價若欲回復原狀，須支出修復費用29,900元，亦有估價
    單為憑，然原告乙○○僅向被告求償修復費用2萬5千元。原告
    二人爰依民法第184條、第191條之2侵權行為損害賠償之法
    律關係提起本件訴訟等語。
㈡、聲明（本院卷第143頁）：
①、原告甲○○部分：被告應賠償原告甲○○20萬元。 　　
②、原告乙○○部分：被告應賠償原告乙○○2萬5千元。
二、被告答辯略以：
㈠、被告承認有疏未注意車前狀況的過失。但被告認為伊只需要
    賠償系爭A車車尾毀損的修復費用，至於系爭A車的車頭毀損
    修復費用，是因原告甲○○疏未保持安全車距、且疏未注意車
    前狀況，所以才會去追撞前車即系爭B車，被告又沒有撞倒
    系爭B車，為何要賠償系爭A車的車頭毀損修復費用及系爭B
    車的車尾毀損修復費用？故系爭A車前頭之毀損及系爭B車車
    尾之毀損都應該由原告甲○○去負責賠償。伊自己的修車費用
    才1萬多元，為何原告甲○○修車要高達23萬多元？再者，就
    鈞院認定被告有過失的部分，被告亦作折舊抗辯。
㈡、被告認為追撞與推撞是不一樣的意思，車鑑會通知被告去陳
    述，被告當時說自己是「追撞」前面壹台車（系爭A車），
    車鑑會就沒有再問被告有關系爭B車的狀況了，所以這個鑑
    定報告並沒有說清楚被告對於最前方車輛（系爭B車）的毀
    損是不是也有肇事因素等語。
㈢、聲明（本院卷第100頁）：
①、原告之訴駁回。
②、訴訟費用由原告負擔。
三、本院得心證之理由：
㈠、原告二人主張之上揭事實，業據提出與其所述相符之車損照
    片、匯豐汽車匯豐麻豆廠鈑噴估價單、國宏汽車服務廠估價
    單、道路交通事故初步分析研判表、臺南市政府警察局第六
    分局交通事故當事人登記聯單、系爭A車、B車之行照、車輛
    損害賠償債權請求權讓與同意書、系爭A車修復費用之統一
    發票等件附卷為證（調字卷第15至53頁；本院卷第103至105
    頁、第109至111頁），並經本院依職權向臺南市政府警察局
    第六分局調取系爭事故現場圖暨相關資料即臺南市政府警察
    局第六分局交通事故當事人登記聯單、談話紀錄表、道路交
    通事故現場圖、道路交通事故調查報告表㈠、㈡、酒精測定紀
    錄表、道路交通事故初步分析研判表、現場照片等附卷可稽
    （本院卷第29至第71頁、第79至95頁），且為兩造所不爭執
    ，堪認屬實。
㈡、按汽車在同一車道行駛時，除擬超越前車外，後車與前車之
    間應保持隨時可以煞停之距離，不得任意以迫近或其他方式
    ，迫使前車讓道；汽車行駛時，駕駛人應注意車前狀況及兩
    車並行之間隔，並隨時採取必要之安全措施，不得在道路上
    蛇行，或以其他危險方式駕車；因故意或過失，不法侵害他
    人之權利者，負損害賠償責任；汽車、機車或其他非依軌道
    行駛之動力車輛，在使用中加損害於他人者，駕駛人應賠償
    因此所生之損害，道路交通安全規則第94條第1項、第3項；
    民法第184條第1項前段、第191條之2前段分別定有明文。
㈢、查被告為智識正常之成年人，且為專營駕駛職務之計程車司
    機，對於駕駛動力交通工具之注意義務顯然知悉，而依前開
    道路交通事故調查報告表㈠記載，系爭事故發生時，天候為
    晴、日間自然光線、視距良好，且柏油路面乾燥、無缺陷亦
    無障礙物，顯無何不能注意之情事，詎被告駕駛上開車輛行
    經上開路段時，竟疏未注意車前狀況，且未與前車之間保持
    隨時可以煞停之距離，遽然撞擊在其前方同向直行之系爭A
    車，導致系爭A車因受被告撞擊力影響而追撞亦在其前方同
    向直行之系爭B車，足見被告確有應注意、能注意而不注意
    之過失甚明。又系爭事故經送請臺南市車輛行車事故鑑定委
    員會，鑑定報告參酌兩造三方於警局的訪談紀錄表陳述（鑑
    定報告第1、2頁已詳載），鑑定結果亦認為：「被告駕駛營
    業用小客車，未注意車前狀況，未保持安全距離，為肇事原
    因。原告甲○○、乙○○，無肇事因素。」，此有臺南市車輛行
    車事故鑑定委員會南鑑0000000案鑑定意見書在卷可佐（本
    院卷第127至128頁），益徵原告二人主張被告應負全部肇事
    責任，係屬有據。被告辯稱：車鑑會的鑑定報告並沒有說清
    楚被告對於最前方的車輛（即系爭B車）的毀損是不是也有
    肇事因素云云，顯係卸責之詞，並非可採。又被告之過失行
    為，與系爭A車、B車之受損間，具有相當因果關係，則原告
    二人請求被告負侵權行為損害賠償責任，於法有據，應予准
    許。
㈣、次按物被毀損時，被害人除得依民法第196條請求賠償外，尚
    不排除民法第213條至第215條之適用，惟民法第196條之規
    定係同法第213條之法律另有規定者，請求賠償物被毀損所
    減少之價額，得以修復費用為估定之標準，但以必要者為限
    ；如修理材料以新品換舊品，應予折舊，此有最高法院77年
    第9次民事庭會議決議㈠可資參照。經查：①原告主張系爭A車
    之修復費用為236,347元，固據提出匯豐汽車估價單在卷可
    稽（本院調字卷第29至47頁），然因原告甲○○僅能提出實際
    修復之20萬元統一發票，並因此自行減縮僅向被告求償修復
    費用20萬元，此有匯豐汽車電子發票證明聯附卷為證（本院
    卷第111頁），故就修復系爭A車之鈑金、烤漆、工資、零件
    等項即應依上開兩種金額予以等比例計算之。又觀之系爭A
    車行車執照（本院卷第103頁），其為104年2月出廠，距本
    件事故發生日即108年10月19日已使用約4年9月，而零件材
    料已屬舊品，自應扣除折舊額，始符合修復之原則。又依行
    政院所頒固定資產耐用年數表及固定資產折舊率表，非運輸
    業用客車之耐用年數為5年，依平均法計算其折舊結果（即
    以固定資產成本減除殘價後之餘額，按固定資產耐用年數表
    規定之耐用年數平均分攤，計算折舊額），每年折舊率為5
    分之1，並參酌營利事業所得稅查核準則第95條第6項規定「
    固定資產提列折舊採用定率遞減法者，以1年為計算單位，
    其使用期間未滿1年者，按實際使用之月數相當於全年之比
    例計算之，不滿1月者，以1月計」，是系爭A車維修之零件
    費用扣除折舊後，原告甲○○得請求之金額為18,712元【計算
    式：殘價＝取得成本÷（耐用年數＋1）即89,817元÷（5＋1）＝1
    4,970（元，元以下四捨五入）；折舊額＝（取得成本－殘價
    ）×1/（耐用年數）×（使用年數）即（89,817－14,970）×1/
    5×（4＋9/12）＝71,105（元，元以下四捨五入）；扣除折舊
    後價值＝（新品取得成本－折舊額）即89,817－71,105＝18,712
    （元）】，另加計無需計算折舊之鈑金、烤漆、工資，則原
    告甲○○得向被告請求系爭A車回復原狀所必要之費用即為11
    萬0,183元；其逾此範疇之請求，尚屬無據。②再觀諸系爭B
    車行車執照（本院卷第105頁），其為86年9月出廠，距本件
    事故發生日即108年10月19日已使用逾5年（約22年），則計
    算上開損害賠償數額時，其中材料零件更換部分係以新零件
    更換損壞之舊零件，亦應計算折舊，始符合修復之原則。又
    依行政院所頒固定資產耐用年數表及固定資產折舊率表之規
    定，原告乙○○之系爭B車為自用小客車耐用年數為5年，其使
    用年數雖已超過耐用年數，但於本件事故發生時，仍正常使
    用中，足見其零件應仍在固定資產耐用年限內，方可繼續使
    用，難認其零件已無殘餘價值，如超過耐用年限之部分仍依
    定率遞減法繼續予以折舊，則與固定資產耐用年限所設之規
    定不符。故參酌營利事業所得稅查核準則第95條第8款「營
    利事業折舊性固定資產，於耐用年限屆滿仍繼續使用者，其
    殘值得自行預估可使用年數並重新估計殘值後，按原提列方
    式計提折舊。」、所得稅法第51條「固定資產之折舊方法，
    以採用平均法、定率遞減法、年數合計法、生產數量法、工
    作時間法或其他經主管機關核定之折舊方法。」及該法施行
    細則第48條第1款「本法第51條所定固定資產之折舊方法，
    採平均法者，以固定資產成本減除殘價後之餘額，按固定資
    產耐用年數表規定之耐用年數平均分攤，計算每期折舊額」
    等規定，本院認採用「平均法」計算其最後1年折舊後之殘
    值作為系爭車輛零件之殘餘價值【計算式：取得價格（耐
    用年限＋1）=殘值】，應屬合理。是以，原告乙○○主張系爭B
    車之修復費用共29,900元，固據提出估價單附卷為證（調字
    卷第49頁），然原告乙○○嗣自行表示僅向被告求償整數2萬5
    千元，故就修復系爭B車之鈑金、烤漆、零件等項即應依上
    開兩種金額予以等比例計算之。依前揭說明，其中零件費用
    應依汽車使用年限計算折舊後扣除，是依上揭平均法計算其
    折舊後零件之殘餘價值為2,202元【計算式：13,210÷（5＋1
    ）≒2,202（元，元以下四捨五入）】，復加計無須計算折舊
    之烤漆、鈑金費用，總計原告乙○○得向被告請求系爭B車回
    復原狀所必要之費用為13,992元；其逾此範疇之請求，尚屬
    無據。
四、綜上所述，原告甲○○、原告乙○○依民法第184條第1項前段、
    第191條之2規定，分別請求被告給付110,183元、13,992元
    ，為有理由，應予准許；逾此範圍之請求，均無理由，應予
    駁回。另依民事訴訟法第389條第1項第3款，為主文第5項有
    關假執行之諭知。
五、本件事證已臻明確，兩造其餘之攻擊防禦方法及舉證，經本
    院審酌後，認均不足以影響本判決之結果，毋庸一一論列，
    併此敘明。
六、訴訟費用負擔之依據：民事訴訟法第79條、第87條第1項。
中　　華　　民　　國　　110 　年　　2 　　月　　26　　日
            臺灣臺南地方法院臺南簡易庭
                              法  官  吳金芳
以上正本證明與原本無異。
如不服本判決，應於判決送達後20日內，向本院提出上訴狀並表
明上訴理由（須附繕本），如於本判決宣示後送達前提起上訴者
，應於判決送達後20日內補提上訴理由書（須附繕本）。如委任
律師提起上訴者，應一併繳納上訴審裁判費。
中　　華　　民　　國　　110 　年　　2 　　月　　26　　日
                              書記官  李崇文